# 求助陈版

提问人：438599255 时间：2013-03-11 11:25:36
题：A公司通过非同一控制购买B公司，假如购买价 1000 万，B公司账面净资产 800 万，B公司经评估可辨认净资产公允价值增加 100 万（全部为固定资产），此时抵消分录 借：权益类科目 800 借：固定资产 100 借：商誉 100 贷：长投 1000 现在A公司将B公司无偿划拨给C公司，C公司如何做合并报表，A公司确认的商誉与资产增值部分B公司也必须确认？还是按照准则说C公司就是同一控制下合并，按B公司的账面净资产确认长投，然后抵消？ 如果按同一控制下进行合并，C公司确认 800 万的长投然后抵消，这样就有一个问题啊，A C公司的母公司D公司在做合并的时候怎么办？ 从D公司来讲，这种划拨应该不影响他的合并报表的 那么D公司如何确认这个商誉和增值的固定资产？

回答人：chenyiwei
请参阅《中瑞岳华研究 2012 》中的下列内容：
问题 17 （同一控制下企业合并中被合并方原非同一控制下合并产生的商誉的处理） 问题： 被合并方通过非同一控制下企业合并进入最终控制方合并范围时，在最终控制方的合并财务报表层面产生的商誉，在其以后通过同一控制下企业合并成为最终控制方控制的其他企业的子公司时，在该次同一控制下企业合并的合并方层面，应如何处理？ 背景： A公司系B集团于 2009 年 11 月份以非同一控制下企业合并的方式收购的子公司，B集团持有其73.8%的股份，收购时点合并成本大于A公司可辨认净资产公允价值的份额，即合并产生商誉 8265 万元； 2011 年 7 月，根据B集团与C公司、D公司等签订的投资协议，将B集团持有A公司的73.8%股权注入C公司，C公司以增资扩股的形式支付对价，该交易完成后，B集团持有C公司57.6%股份，能够对其实施控制，C公司持有A公司73.8%股份，亦能够对其实施控制。上述各公司最终控制方均为D公司，故上述企业合并系同一控制下的企业合并。 解答： 根据《企业会计准则第 2 号——长期股权投资》第三条规定：“同一控制下的企业合并，合并方以支付现金、转让非现金资产或承担债务方式作为合并对价的，应当在合并日按照取得被合并方所有者权益账面价值的份额作为长期股权投资的初始投资成本。长期股权投资初始投资成本与支付的现金、转让的非现金资产以及所承担债务账面价值之间的差额，应当调整资本公积；资本公积不足冲减的，调整留存收益”。据此，B集团和C公司在确认对被合并方长期股权投资时，应当在合并日按照取得被合并方所有者权益账面价值的份额作为长期股权投资的初始投资成本。 但对于C公司而言，虽然该交易属于同一控制下企业合并，但被合并方A公司最早是通过一次非同一控制下企业合并被纳入其最终控制方D公司的控制范围的。由于权益结合法的实质是站在最终控制方的立场，认为在该交易前后，最终控制方所能控制的经济资源并未发生变化，仅仅是从“左口袋”移到了“右口袋”，相应地，作为同一控制下会计处理基础的“账面价值”是指被合并方的各项资产、负债在最终控制方合并报表层面显示的账面价值，即对最终控制方而言的账面价值（“consolidated value”）。即，如果原先该被合并方是通过非同一控制下企业合并方式进入到最终控制方的合并范围内的，则此处的“账面价值”将是以原先非同一控制下合并购买日的公允价值为基础持续计算的金额。即此时同一控制下合并的会计处理就是将原先最终控制方合并报表层面的处理“下推”（push down）到同一控制下合并的合并方的合并报表层面。如果原先最终控制方通过非同一控制下企业合并取得该被合并方控制权时，在购买日产生了商誉的，则该商誉也应当一并“下推”到同一控制下企业合并的合并方的合并报表层面。但此时合并方在编制合并报表时需要注意：虽然这是同一控制下合并，但基于上述“下推会计”处理原则，合并方不能假设自最早期间期初起即把被合并方纳入其合并范围，而是只能将该被合并方被纳入最终控制方合并报表范围之日（即原先的非同一控制下合并的购买日）起纳入合并报表范围。 对于B集团而言，如果原先不控制C公司，现在重组后控制C公司了，则也构成一项同一控制下的企业合并。但在其合并报表层面，由于A公司在本次重组前后均在其合并范围内，所以不应改变A公司的各项资产、负债在其合并报表层面的计量基础，只是把原先属于C公司的各项资产、负债按其原账面价值并入B集团的合并报表。

提问人：kaipi 时间：2013-03-22 21:36:03
有A、B、C三个公司。A公司持有B公司51%股份，甲持有B公司49%股份；A公司持有C公司51%股份，甲持有C公司35.87%股份，乙持有C公司13.13%股份。B公司持有A公司52%股份，C公司持有A公司38%股份，乙持有A公司10%的股份。请问，以A、B、C三个公司编制合并报表，甲、乙在合并实体内各享有的权益比例如何计算？谢谢陈版！

回答人：chenyiwei
建议在这种存在复杂的循环投资的情况下，先通过解联立方程组的方式求出ABC各自的期末净资产额（三者合计应等于ABC三公司对应于甲乙的外部权益总额），再按照甲、乙二人在ABC三公司中的相对权益比例分配给此二人。

提问人：kaipi 时间：2013-03-29 20:21:45
自然人甲为A企业的股东，A企业欠股东甲 1000 万，A企业未偿还该欠款，与股东甲商议将该欠款计入了资本公积。请问，该处理方式是否可行？是否有依据？

回答人：chenyiwei
甲应当明确放弃该债权，与A企业签署债务豁免协议。A企业应将债务豁免计入其应纳税所得额，即按照扣除对应的应交所得税后的差额计入资本公积。

提问人：kaipi 时间：2013-03-29 20:44:42
回复 chenyiwei 的帖子
陈版 这个当做资本性投入不可以吗 为什么还得纳税呢

回答人：chenyiwei
会计上作为资本性投入，但税法上视作接受捐赠，计入应纳税所得额。

提问人：kaipi 时间：2013-04-01 20:07:36
同一控制下企业合并，最终控制方包括个人吗

回答人：chenyiwei
包括。同一自然人最终控制下的企业之间的合并，也是同一控制下的企业合并。

提问人：kaipi 时间：2013-04-22 09:06:58
A公司购买B公司51%股权（非同一控制下企业合并），A公司付出的对价为B公司评估净资产的51%。由于B公司会计基础较差，并未设立备查簿，即无法取得合并时B公司相关资产、负债公允价值的资料。在这种情况下，A如何编制合并报表？（B公司只能提供延续下来的财务报表）

回答人：chenyiwei
既然可以提供延续下来的财务报表，为何对其以购买日为基准日，聘请专业评估机构进行以“购买对价分摊”为目的的评估是不可行的？还是尽量建议通过购买对价分摊评估确定单项资产、负债的公允价值，除非被购买方相对于购买方整体财务报表而言显著不重大，这时可以基于重要性原则作出一定的简化处理。

提问人：sjlw 时间：2013-08-19 22:42:42
陈版您好！ A公司与某一供应商B签订采购合同约定，A向B采购达到一定额度之上，B公司按采购金额返给A公司三个点，一年一结算，也就是说，当年返点金额根据当年的采购量在下一年结算，对此，项目组产生了不同意见，有人认为，这个返点是B公司对采购货物的折扣，在年末的时候，就按合同及当年采购金额预计返点金额，冲销存货存本，同时预计应收B公司金额，有人认为，返点是对采购货物达到一定金额的奖励，应在实际收到时，作营业外收入处理。如果第二种观点对，毫无疑问，于次年作营业外收入就是，若第一种观点对，由于A、B双方对采购金额的确认有时间性差异，预计的返点金额并不是非常非常准确，这种情况下，是否能根据合事及A公司的采购金额来确认其他应收款，谢谢！

回答人：chenyiwei
理论上更倾向于第一种观点。对于可能存在的金额不能可靠估计和计量的问题，建议通过对历史上实务操作经验的分析判断该种不确定性的影响是否重大，从而导致相应的会计估计不再可靠，应收款金额不能可靠计量。